臺灣高雄地方法院民事判決　　　　　　 100年度訴字第1055號
原　　　告　吳美燕
被　　　告　吳莉莉
　　　　　　薛仲貿
訴訟代理人　徐萍萍律師
上列當事人間請求侵權行為損害賠償事件，原告提起刑事附帶民
事訴訟（100 年度審簡附民字第10號），經本院刑事庭裁定移送
前來，並於民國100 年7 月27日言詞辯論終結，判決如下：
    主  文
被告應連帶給付原告新台幣貳拾萬伍仟元，及自民國一百年一月
十三日起至清償日止，按年息百分之五計算之利息。
原告其餘之訴駁回。
訴訟費用由被告連帶負擔十分之一，餘由原告負擔。
本判決得假執行。惟被告薛仲貿如以新台幣貳拾萬伍仟元為原告
供擔保後，得免為假執行。
原告其餘假執行之聲請駁回。
    事  實  及  理  由
一、原告主張：伊與被告薛仲貿為夫妻關係，被告吳莉莉明知薛
    仲貿為有配偶之人，仍與薛仲貿交往，兩人於民國98年4 、
    5 月間及9 月間，多次在高雄市內發生性行為，薛仲貿前開
    作為已違反婚姻忠貞義務，與吳莉莉共同侵害伊基於配偶關
    係之身分法益，致伊因此出現憂鬱、失眠及情緒煩躁等憂鬱
    症病狀，身心受創至鉅，再難回復健全婚姻生活，而受有支
    出醫療費用新台幣（下同）8,075 元之損害，伊並請求被告
    連帶賠償精神慰撫金2,000,000 元等語。爰依民法第184 條
    、第185 條第1 項、第193 條第1 項、第195 條第1 項規定
    ，提起本訴等語。並聲明：(一)被告應連帶給付原告2,008,07
    5 元，及自起訴狀繕本送達翌日起至清償日止，按年息5%計
    算之利息。(二)願供擔保請准宣告假執行。
二、被告方面：
    被告薛仲貿係以：伊與被告吳莉莉固發生多次通姦行為，惟
    時間緊密，依一般社會觀念難以強行分開，應單一評價。再
    原告於本件事發前即屢因精神狀況不佳，而前往高雄市立小
    港醫院就診，實難認原告所罹憂鬱病症與伊等所為通姦行為
    有因果關係。又原告個性剛硬，伊於婚姻生活中迭遭原告以
    「豬狗不如」、「畜牲」等不堪入耳之言詞辱罵，雙方情感
    早有裂隙，伊於事後均坦承犯行，並數次向原告下跪以求原
    諒，原告求償金額實屬過高，應予酌減等語置辯。並聲明：
    (一)原告之訴駁回。(二)如受不利判決，願供擔保請准免為假執
    行。
    被告吳莉莉則以：伊自始坦承曾與被告薛仲貿交往並發生性
    行為，惟事後已與薛仲貿斷絕往來，伊對原告所受情感傷害
    亦深感愧疚，惟伊未受教育、亦無工作收入，僅能依靠丈夫
    工作所得及區公所補助勉強維生，原告求償數額過高，應予
    酌減等語置辯。並聲明：原告之訴駁回。
三、兩造不爭執事項：
  (一)被告薛仲貿為原告之配偶，於婚姻關係存續中，與被告吳莉
    莉分別於上開時、地發生通姦行為，被告之刑事責任，業經
    本院以99年度審簡字第4290號刑事判決分別判處薛仲貿應執
    行有期徒刑6 月、吳莉莉應執行有期徒刑4 月確定。
  (二)就原告自99年6 月4 日起至99年12月10日止，因憂鬱症狀至
    誼安診所就醫而支出之醫療費用，兩造協議由被告連帶賠償
    原告5,000 元。
四、本件爭點為：原告依侵權行為法律關係，請求被告賠償之精
    神慰藉金，以若干為適當？
  (一)按因故意或過失，不法侵害他人之權利者，負損害賠償責任
    。故意以背於善良風俗之方法，加損害於他人者亦同；數人
    共同不法侵害他人之權利者，連帶負損害賠償責任；不法侵
    害他人之身體、健康、名譽、自由、信用、隱私、貞操，或
    不法侵害其他人格法益而情節重大者，被害人雖非財產上之
    損害，亦得請求賠償相當之金額。前項規定，於不法侵害他
    人基於父、母、子、女或配偶關係之身分法益而情節重大者
    ，準用之，民法第184 條第1 項、第185 條第1 項前段、第
    195 條第1 、3 項分別定有明文。又婚姻係以夫妻之共同生
    活為目的，配偶應互相協力，保持共同生活之圓滿、安全及
    幸福，而夫妻互守誠實，為確保其共同生活之圓滿、安全及
    幸福之必要條件，故應解為配偶因婚姻契約而互負誠實之義
    務，配偶之一方行為不誠實，破壞共同生活之圓滿、安全及
    幸福者，即為違反因婚姻契約之義務而侵害他方之權利（最
    高法院55年台上字第2053號判例要旨可資參照），是配偶之
    間因婚姻而互負誠實義務之權利，若有配偶與他人通姦，則
    通姦者及相姦者均屬以背於善良風俗之方式，而侵害他人之
    配偶身分法益，且情節重大，該他人自得向通姦者及相姦者
    請求賠償因此所受之非財產上損失。次按慰藉金之賠償須以
    人格權遭遇侵害，使精神上受有痛苦為必要，其核給之標準
    固與財產上損害之計算不同，然非不可斟酌雙方身分資力與
    加害程度，及其他各種情形核定相當之數額，最高法院51年
    台上字第223 號著有判例可資參照。
  (二)被告等於原告婚姻關係存續中，所為之上揭通姦及相姦行為
    ，顯然漠視原告基於婚姻關係所生之家庭生活圓滿和諧利益
    ，致原告處於難堪之情境，堪認被告已共同不法侵害原告基
    於配偶關係之身分法益，且情節重大，原告自得依前開規定
    ，請求被告連帶賠償非財產上之損害。經查，原告目前擔任
    高雄市立小港醫院之護理師，98、99年度之薪資所得各為35
    9,422 、365,272 元，名下尚無較具價值之不動產或投資；
    而被告薛仲貿為正修技術學院專科部畢業，目前任職台灣航
    勤股份有限公司地勤服務人員，98、99年度之薪資所得各為
    467,844 、453,026 元，名下有投資1 筆，財產總額22,260
    元，被告吳莉莉目前無業，98、99年度均無薪資所得，名下
    無任何不動產或投資，且家庭為中低收入戶等情，有兩造之
    稅務電子閘門財產所得調件明細表、被告吳莉莉所提出之高
    雄市小港區公所函（本院卷第35、36頁）在卷可稽，本院審
    酌兩造之身分、地位、教育程度、經濟狀況、及原告獲悉被
    告通姦及相姦情形所受精神上痛苦之程度，認原告得請求被
    告連帶賠償之非財產上損害應以200,000 元為適當，超過部
    分之請求不予准許。
五、綜上所述，本件原告依侵權行為之法律關係，請求被告連帶
    給付之金額在205,000 元（即醫療費用5,000 元及精神慰藉
    金200,000 元），及自起訴狀繕本送達翌日即100 年1 月13
    日起至清償日止，按年息5%計算利息之範圍內，為有理由，
    應予准許，逾此範圍之請求，則無理由，應予駁回。
六、因本件判命被告應給付予原告之金額未逾500,000 元，爰依
    民事訴訟法第389 條第1 項第5 款之規定，依職權宣告假執
    行；又被告薛仲貿陳明願供擔保，請准宣告免為假執行，經
    核就原告上開勝訴部分，亦無不合，爰酌定相當之金額准許
    之。至原告敗訴之部分，其假執行之聲請即失所附麗，自應
    一併予以駁回。
七、本件為判決基礎之法律關係已臻明確，兩造其餘之攻擊防禦
    方法核與判決結果不生影響，毋庸一一論列，併此敘明。
八、據上論結：本件原告之訴為一部有理由、一部無理由，依民
    事訴訟法第79條、第389 條第1 項第5 款、第392 條第2 項
    ，判決如主文
中    華    民    國   100    年    8     月    10    日
                  民事第二庭法  官  盧怡秀
上為正本係照原本作成。
如不服本判決，應於送達後20日內，向本院提出上訴狀並表明上
訴理由，如於本判決宣示後送達前提起上訴者，應於判決送達後
10日內補提上訴理由書（須附繕本）。
中    華    民    國   100    年    8     月    10    日
                            書記官  林雅婷